【裁判字號】    89,上訴,872
【裁判日期】    890822
【裁判案由】    強盜
【裁判全文】
臺灣高等法院高雄分院刑事判決          八十九年度上訴字第八七二號
    上  訴  人
    即  被  告  丙○○
    指定辯護人  本院公設辯護人  孫妙岑
右上訴人因強案件，不服臺灣高雄地方法院八十九年度訴字第七二四號中華民國八
十九年六月八日第一審判決（起訴案號：臺灣高雄地方法院檢察署八十九年度偵字第
五六０一號），提起上訴，本院判決如左：
      主      文
原判決撤銷。
丙○○意圖為自己不法所有，以強暴致使不能抗拒而取他人之物，處有期徒刑柒年陸
月。
扣案之水果刀壹把、麻繩參條、使用過膠帶壹條、藥丸肆顆，均沒收。
      事      實
一、丙○○意圖為自己不法之所有，於民國八十九年三月四日十一時卅分許，先以電
    話向舊日同事乙○○佯稱洽談廣告企劃案，誘騙洪女於同日十三時三十分許前往
    高雄市○○區○○路廿二巷十八號四樓之一之住所，以其所有之水果刀一把要脅
    乙○○，並將其強壓床上以麻繩三條及膠帶一條捆綁其手腳後，至使其不能抗拒
    ，再強行搜括其皮包內之財物，取得世華商業銀行金融卡一張（卡號000－0
    000000）、支票兩張（分別為台新國際商業銀行ＣＳ0000000號、
    面額新台幣（下同）二萬八千元，及交通銀行ＫＡ0000000號、面額八千
    七百九十四元）、行動電話一支（價值約八千元）、乙○○之汽車駕駛執照、身
    分證、健保卡、記者會員證等物，復要求乙○○說出提款卡密碼，並以安眠鎮靜
    劑餵食令其服用。嗣為乙○○同事顧正南查覺有異報警處理，旋於同日十四時四
    十分許，在上址為警查獲，並扣得被告所有供犯罪所用之水果刀一把、麻繩三條
    、使用過膠帶一條、及洪女由口中吐出（未吞下）之藥丸四顆，並在丙○○口袋
    、手提包內查獲上述強所得物品。
二、案經高雄市政府警察局楠梓分局報請臺灣高雄地方法院檢察署檢察官偵查起訴。
      理      由
一、訊據上訴人即被告丙○○，並不坦承有強情事，辯稱：「我是在對告訴人鬆綁
    後她拿支票及提款卡給我，存摺是在尚未著手以前她就拿給我的，安眠藥的部分
    是我拿給她，她自己吃下去的」云云。
二、經查，前揭事實，業據被告於警訊時供稱：「：：我以廣告之文稿在房間內，讓
    她跟我一同前往房間，趁這個時候我便趁機拿廚房內之水果刀，進房間後我便拿
    起該把水果刀，強勢的把她壓倒在床上，然後用麻繩及膠帶捆綁洪女，告訴她我
    只是要錢包而已，我不會傷害妳，錢到手後，今晚我便要搭機出國。之後我便拿
    她的皮包過來，搜刮皮包內的東西，有提款卡（乙張）、支票兩張（面額是交通
    銀行：捌仟柒佰玖拾肆元、台新銀行：貳萬捌仟元）等物品，我分別將提款卡（
    世華銀行：000－0000000）及面額：貳萬捌仟元之支票放在我目前穿
    著西裝的口袋內，存摺放在垃圾袋內，另乙張支票：捌仟柒佰玖拾肆元面額，放
    在我的皮夾內。而行動電話乙支是我把她壓在床上時，把該電話搶過來，放在我
    的手提皮包內。然後問她提款卡的密碼，她便告訴我號碼是多少，我怕她騙我，
    我便佯稱我另外還有乙位同伙，會去提款機領錢，證實該號碼是否正確，她怕說
    我朋友會對他不利，叫我朋友不要上來屋內。我便告訴她兩條路讓妳走，一是妳
    要讓我的朋友對妳不利，二還是要吃安眠藥，讓妳擇一選擇。她說要吃安眠藥，
    我便拿肆顆及飲料（綠茶）給她服用。之後我佯裝打通假電話給朋友。說這裡的
    事已經ＯＫ了，我還假裝把大門打開又關上該她以為有人進來，要拿提款卡去證
    實她說的是否正確。」等語，核與告訴人指訴情節相符，證人顧正南亦證稱：
    「我感到有異，就和乙○○相約每隔十分鐘打電話聯絡一次，如果連絡不上就報
    警處理。」「我和警方一同上樓後，敲門數分鐘，未感有人回應，突然門內傳來
    乙○○大喊救命，警方正要破門而入，丙○○（五十六年四月二十六日生）剛好
    開門，聲稱：有事嗎﹖乙○○剛好從房間內衝出。且眼見乙○○雙手雙腳有被綑
    綁的傷痕，右手也正在流血。」另被告當場強所得財物，包括告訴人證件，均
    在被告口袋、手提包搜出，亦有警訊筆錄，搜索扣押證甲筆錄可憑（存摺被告丟
    入垃圾袋內，非在被告身上查扣，該存摺被告應無不法所有意圖），且均經告訴
    人當場領回，有贓物認領保管收據可稽，此外，復有水果刀一把、麻繩三條、使
    用過膠帶一條、藥丸四顆扣案足資佐證，而扣案之藥丸四顆送鑑驗，檢出ＮＯＲ
    ＤＡＺＥＰＡＭ西藥成分，為安眠鎮靜劑，有行政院衛生署藥物食品檢驗局八十
    九年五月五日藥檢壹字第八九○六一二五號檢驗成績書附卷可憑，罪證甲確，被
    告辯稱告訴人自行交付財物云云，係卸責之詞，不足採信，被告犯行足堪認定。
二、按強盜罪之既遂與否，以已未得財產為標準，既已得部分財物，縱令其他財物未
    得手，亦不過其取得之財物範圍有多寡而已，並不影響於犯罪之既遂（最高法院
    六十七年台上字第五八三號判例足供參考），本件被告既已施強暴手段至被害人
    不能抗拒而取得被害人之提款卡一張、支票二張、行動電話一台及各種證件，縱
    未再依其已取得之提款卡再行提領，亦僅是其有無再領存款之問題而已，要不
    能否定支票為有價證券、及提款卡、行動電話以及證件，亦屬有一定財產價值之
    財物，故被告行為，已屬強既遂，辯護意旨認被告所取得之物，支票未提示，
    提款卡未使用，僅止於未遂犯之狀態，難為被告有利之認定。次按懲治盜匪條例
    於四十六年六月五日修正公布，形式上雖是「修正」，實質上係甲白確認本條例
    已從臨時性舊法改制為常態性之刑事特別法，等同於制定新法，因此，本條例重
    新立法之合法性，應不因修正前曾施行期滿始以命令展期而有影響。此有最高法
    院八十八年度台上字第三０九八號判決理由可資參照，被告所為，核犯懲治盜匪
    條例第五條第一項第一款強罪，起訴法條論犯刑法第三百二十八條第一項普通
    強罪，尚有未洽，應予變更，原審據以論罪科刑，固非無見。但以刑法論處即
    有未合，被告上訴否認犯罪，固無足取，惟原判決既有可議，自應予以撤銷改判
    。審酌被告誘騙女子入屋後，捆綁財，危害社會治安非輕，於本院審理期間，
    猶辯稱財物係由告訴人所自動交付，未見真正悔意等一切情狀，量處如主文所示
    之刑，以示懲儆。扣案如事實欄中之水果刀一把、麻繩三條、使用過膠帶一條、
    藥丸四顆，係被告所有而供犯罪所用之物，為被告供承在卷，應依刑法第三十八
    條第一項第二款之規定，併予宣告沒收。其餘扣案之手套一付、相機一台、膠帶
    一卷、睡衣一套、口罩一個、水果刀另一把、瑞士刀一支、自製紙製面具一個、
    帽子一頂，既非供犯罪所用，依法不得沒收。另被告強所得財物，均已發還告
    訴人，併此甲。
據上論結，應依刑事訴訟法第三百六十九條第一項前段、第三百六十四條、第二百九
十九條第一項前段、第三百條，懲治盜匪條例第五條第一項第一款、第八條，刑法第
三十八條第一項第二款，判決如主文。
本案經檢察官邱榮藏到庭執行職務。
中    華    民    國     八十九     年       八       月     二十二     日
                              臺灣高等法院高雄分院刑事第九庭
                                  審判長法官  張甲松
                                        法官  任森銓
                                        法官  江泰章
右正本證甲與原本無異。
如不服本判決，應於判決送達後十日內向本院提出上訴狀，其未述理由者並應於提
出上訴狀後十日內向本院補提理由書（應附繕本)。
                                      書記官  黃一秋
中    華    民    國     八十九     年       八       月     二十四     日
附錄  本判決論罪科刑法條：
懲治盜匪條例第五條第一項第一款
有左列行為之一者，處無期徒刑或七年以上有期徒刑：
一、意圖為自己或第三人不法所有，以強暴、脅迫、藥劑、催眠術或他法，致使不能
    抗拒而取他人之物或使其交付者。
                                                                        Ａ


司法院資訊處製作；財團法人民間司法改革基金會備份。
